【裁判字號】    97,易,387
【裁判日期】    970530
【裁判案由】    詐欺
【裁判全文】
臺灣桃園地方法院刑事判決               97年度易字第387號
公  訴  人  臺灣桃園地方法院檢察署檢察官
被      告  乙○○
上列被告因詐欺案件，經檢察官提起公訴（97年度偵字第26301
號），本院判決如下：
    主  文
乙○○幫助意圖為自己不法之所有，以詐術使人將本人之物交付
，處有期徒刑參月，如易科罰金，以新台幣壹仟元折算壹日。
    事  實
一、乙○○明知申請帳戶使用係輕而易舉之事，一般人無故取得
    他人金融帳戶使用之行徑常與財產犯罪之需要密切相關，而
    可預見該名不自行申辦帳戶使用他人存摺之人，可能係遂行
    不法所有意圖，詐欺他人交付財物之不法用途，竟仍基於縱
    若他人利用其所提供之帳戶持以詐欺取財亦不違反其本意之
    幫助犯罪意思，於民國96年9 月12日某時，在桃園縣大湳鄉
    民生戲院附近，將其於96年3 月30日在臺北富邦商業銀行大
    湳分行（下稱臺北富邦銀行）所申請開立之帳號0000000000
    00號帳戶存摺、提款卡及密碼等資料，交付予某真實姓名年
    籍均不詳之成年人。該名成年人於取得乙○○前揭帳戶後，
    即與所屬犯罪集團成員共同基於意圖為自己不法所有之詐欺
    取財之犯意聯絡，於96年9 月11日撥打電話向甲○○（起訴
    書誤載為張富淵）佯稱：其姪子王國祥至網路色情應召站叫
    小姐到汽車旅館要交易，但是小姐到汽車旅館後其姪子卻無
    消費，耽誤小姐時間並讓小姐沒面子，需要給付遮羞費等語
    ，致甲○○信以為真因而陷於錯誤，而於96年9 月12日下午
    7 時39分匯款新臺幣（下同）10,000元至其所指定之上揭乙
    ○○所提供之帳戶內，嗣經甲○○察覺有異報警而查獲。
二、案經甲○○訴由新竹市警察局報請臺灣桃園地方法院檢察官
    偵查後起訴。
    理  由
一、證據能力：
    按被告以外之人於審判外之言詞或書面陳述，除法律有規定
    者外，不得作為證據；被告以外之人於偵查中向檢察官所為
    之陳述，除顯有不可信之情況者外，得為證據；又被告以外
    之人於檢察事務官、司法警察官或司法警察調查中所為之陳
    述，與審判中不符時，其先後之陳述具有較可信之特別情況
    ，且為證明犯罪事實存否所必要者，得為證據；又雖不符刑
    事訴訟法第159 條之1 至第159 條之4 之規定，而經當事人
    於審判程序同意作為證據，法院審酌該言詞陳述或書面陳述
    作成時之情況，認為適當者，亦得為證據；當事人、代理人
    或辯護人於法院調查證據時，知有第159 條第1 項不得為證
    據之情形，而未於言詞辯論終結前聲明異議者，視為有前項
    之同意，刑事訴訟法第159 條第1 項、第159 條之1 第2 項
    、第159 條之2 、第159 條之5 分別定有明文。經查，本案
    所引用之供述及非供述證據，經本院依法踐行調查證據程序
    ，檢察官及被告均不爭執各該證據之證據能力，且迄本院言
    詞辯論終結前未就上開證據之證據能力聲明異議，又查無依
    法應排除其證據能力之情形，是後述所引用證據之證據能力
    均無疑義，依法自有證據能力，均得作為本案證據，先予敘
    明。
二、實體部分：
    訊據被告乙○○固不否認上開帳號為其所申請開立、並於96
    年9 月12日在桃園縣大湳鄉民生戲院附近將該帳戶之存摺、
    提款卡及密碼交付予真實姓名年籍不詳之成年男子等事實，
    然矢口否認有何幫助詐欺取財之犯行，並辯稱：伊所有之前
    揭帳戶之存摺、金融卡及密碼是於96年9 月間因為應徵工作
    對方說要做薪資轉帳用才交付給對方，對方並表示3 天後上
    班，但是後來就找不到對方云云。經查：
  (一)臺北富邦銀行帳號000000000000號帳戶係被告乙○○向前開
    金融機關所申請開立之事實，業據被告乙○○於警詢、偵查
    及本院審理中供認不諱，且有臺北富邦銀行開戶資料在卷可
    稽。
  (二)有關告訴人甲○○遭詐欺取財之經過，業據告訴人甲○○於
    警詢中指訴歷歷，並有交易明細表影本、臺北富邦銀行函檢
    附被告乙○○前揭帳戶歷史交易明細資料影本1 件在卷可參
    ，是足認告訴人甲○○有於上揭時、地遭詐欺取財並匯款至
    乙○○前揭帳戶乙節。
  (三)至被告雖以前詞置辯，然其先於警詢、偵查中供稱：該帳戶
    之存摺、金融卡及密碼均係因看報紙分類廣告找工作，對方
    是刊登應徵外務工作，伊就打電話聯絡對方，對方在電話中
    要伊準備帳戶、金融卡及身分證影本，說是用以做薪資轉帳
    ，所以才會先將帳戶內金前提領至結餘為零後，再交付帳戶
    存簿、金融卡及密碼予對方云云（見偵查卷第3 頁至第4 頁
    ）；其後又於本院行準備程序、審理中辯稱：對方說因為該
    工作內容是收錢，所以需要調查信用資料，所以我才交付存
    摺、金融卡及密碼云云（見本院97年度審易字第483 號卷第
    18頁至第21頁、本院卷第14頁至第15頁），是其就前開帳戶
    究竟係供薪資轉帳或供信用調查所用，供述顯有前後不一致
    之情形，是其所辯，已難盡信。又按公司行號為薪資轉帳，
    僅需要應徵者提供金融機關帳號即可為之，實無必要將帳戶
    之存摺、印章及金融卡等物一併交付，若為信用調查亦無交
    付金融卡並告知密碼之必要，而被告為具有一般社會經驗之
    成年人，於應徵時，公司行號要求存摺、印章及金融卡等物
    ，豈有不問清楚目的為何，此與常情顯有不合。再按一般人
    領取存摺、提款卡等重要金融理財工具，當會嚴加保管以防
    遺失，且若有遺失，衡諸常情，當向該金融機構辦理掛失，
    以免受有損失，依據臺北富邦銀行大湳分行函覆：該帳戶自
    96年3 月30日開戶至同年9 月13日結清無掛失紀錄等情，有
    該銀行97年1 月23日北富銀湳字第44號函在卷可按（見偵查
    卷第30頁），而被告於本院行準備程序中自承：伊隔天就找
    不到人了等語，而被告之智識程度無異於一般人，應知其所
    有之存摺、提款卡及密碼等物，極易遭他人不法利用，其既
    然無法取回存摺等物，何以未見其報警處理或辦理掛失之補
    救措施，此與常情有悖。
  (四)再觀被告前揭金融帳戶自開戶迄今之交易明細，則自96年3
    月30日以1,000 元開戶後均無交易紀錄，直至96年9 月12日
    提領該1,000 元後，自同年月12、13日，則有3 筆金額均係
    同日存入現金後，立刻於同日或翌日分次將該筆現金提領殆
    盡，有該帳戶之歷史交易明細資料各1 份在卷可稽（見偵查
    卷第22頁），是以前開帳戶之異常使用情形，顯非一般人使
    用金融工具之習慣所能解釋。復參以帳戶存摺遺失者若至金
    融機構辦理掛失止付，犯罪集團將無法提領詐得款項，且犯
    罪集團若未得原帳戶所有人同意加以使用，所詐得款項亦有
    可能被原帳戶所有人提領一空，故犯罪集團衡情均不致以遺
    失之帳戶作為存取犯罪所得之用。綜上所述，是被告所辯，
    顯係事後推諉卸責之詞，均不足採，被告所有之上開帳戶之
    存摺、金融卡及密碼等物，應係被告主動提供予不詳之犯罪
    集團成員使用無訛。
  (五)末按金融存款帳戶，事關存戶個人財產權益之保障，與存戶
    之印鑑章、提款卡結合，其專屬性、私密性更形提高，除非
    本人或與本人具密切之關係者，難認有何理由可自由流通使
    用該存摺、印鑑章、提款卡，一般人亦均有應妥為保管存摺
    、印鑑章、提款卡，以防止被他人冒用之認識，縱有特殊情
    況偶有將存摺、印鑑章、提款卡交付他人之需，亦必深入瞭
    解其用途後再行提供以使用，恆係吾人日常生活經驗與事理
    ；且金融帳戶為個人理財之工具，申請開設金融帳戶並無任
    何特殊之限制，一般民眾皆可以存入最低開戶金額之方式申
    請開戶，一個人可以在不同之金融機構申請多數之存款帳戶
    使用，並無何困難，此乃眾所周知之事實，則依一般人之社
    會生活經驗，苟見非親非故之人不以自己名義申請開戶，反
    而以出價蒐購或租用之方式向他人蒐集金融機構帳戶供己使
    用，衡情當知悉蒐集金融帳戶者，係將所蒐集之帳戶用於從
    事財產犯罪。況觀諸現今社會上，犯罪集團蒐購人頭帳戶，
    持以作為信貸、手機簡訊詐欺取財或恐嚇取財等事，常有所
    聞，被告將上開帳戶之存摺、提款卡及密碼，交付姓名、年
    籍不詳之犯罪集團成員使用，被告自可預見該收集帳戶之人
    可能將之用來從事詐欺取財之財產犯罪，作為詐欺取財之人
    頭帳戶，以收取被害人匯入之款項，惟其竟仍將其帳戶存摺
    、金融卡、密碼交付該來路不明之人，其顯具有縱有人以其
    金融帳戶實施詐欺取財之財產犯罪亦不違背其本意之幫助意
    思甚明。又按刑法上之幫助犯，係對於犯罪與正犯有共同之
    認識，而以幫助之意思，對於正犯資以助力，而未參與實施
    犯罪之行為者而言（參照最高法院88年度台上字第1270號判
    決意旨參照），茲查本件被告提供其所有帳戶之相關物件予
    犯罪集團成員使用，致使被害人因陷於錯誤之際，將款項轉
    入被告提供之帳戶，惟此僅係就他人詐欺取財犯行提供助力
    ，是雖卷內事證並無積極證據證明被告知悉實施詐欺取財者
    將如何犯罪，而無法於本件認定被告有實施詐欺取財犯行之
    共同犯意聯絡，但被告應對金融帳戶交付他人使用，可能遭
    持以從事財產犯罪有所認知，其有幫助他人犯詐欺取財罪之
    意甚明。
  (六)綜上，本件事證明確，被告犯行堪予認定，應依法論科。
三、論罪科刑：
  (一)核被告所為，係犯刑法第30條第1 項前段、第339 條第1 項
    之幫助詐欺取財罪。而被告僅係基於幫助詐欺取財意思，並
    僅提供該帳戶之存摺、提款卡，並告知密碼，供為贓款匯入
    、提領之帳戶，係提供恐嚇取財構成要件以外之助力，為恐
    嚇取財罪之幫助犯，爰依刑法第30條第2 項規定，減輕其刑
    。爰審酌被告提供其前開帳戶之存摺、提款卡，並告知密碼
    ，幫助該上開正犯作為犯罪後款項匯入、提領之用，該正犯
    詐欺使告訴人甲○○交付之金額，並均已由正犯提領，被告
    迄今未賠償被害人損害之犯罪情節與所生危害程度，與其犯
    罪後不坦承犯行，態度不佳等一切情狀，量處如主文所示之
    宣告刑，並諭知易科罰金之折算標準，以資懲儆。
  (二)末按共同正犯因相互間利用他方之行為，以遂行其犯意之實
    現，本於責任共同之原則，有關從刑之沒收部分，雖他共同
    正犯所有供犯罪所用之物，亦應於其本身所處主刑之後，併
    為沒收之諭知，幫助犯則僅對犯罪構成要件以外之行為為加
    工，且無共同犯罪之意思，自不適用該責任共同之原則，對
    於正犯所有供犯罪所用或因犯罪所得之物，毋庸併為沒收之
    宣告（最高法院86年度台上字第6278號判決參照）。查被告
    提供上開銀行帳戶存摺及提款卡予犯罪集團成員，而上開銀
    行帳戶之存摺及提款卡均未扣案，迄今仍未取回，因之，上
    開銀行帳戶之存摺及提款卡核屬該犯罪集團而非被告所有，
    再者，被告與該犯罪集團又非具共同正犯關係，顯無共犯連
    帶責任原則之適用，是上開銀行帳戶之存摺及提款卡於本件
    自不得諭知沒收，併予敘明。
據上論斷，刑事訴訟法第299 條第1 項前段，刑法第30條第1 項
前段、第2 項，刑法第339 條第1 項、第41條第1 項前段，刑法
施行法第1 條之1 第1 項、第2 項前段，判決如主文。
本案經檢察官林安紜到庭執行職務。
中    華    民    國    97    年    5     月    30    日
                  刑事第一庭  審判長法  官  曾淑華
                                    法  官  鄭吉雄
                                    法  官  朱美璘
以上正本證明與原本無異
如不服本判決，應於判決送達後10日內向本院提出上訴狀（應附
繕本），其未敘述上訴理由者，應於上訴期間屆滿後20日內補提
理由書狀於本院，上訴於臺灣高等法院。
                                    書記官  谷貞豫
中    華    民    國    97    年    6     月    4     日
附錄本案論罪科刑法條：
中華民國刑法第339條
意圖為自己或第三人不法之所有，以詐術使人將本人或第三人之
物交付者，處5 年以下有期徒刑、拘役或科或併科1 千元以下罰
金。
以前項方法得財產上不法之利益或使第三人得之者，亦同。
前二項之未遂犯罰之。


司法院資訊處製作；財團法人民間司法改革基金會備份。
